【裁判字號】    97,訴,412
【裁判日期】    980818
【裁判案由】    違反毒品危害防制條例
【裁判全文】
臺灣花蓮地方法院刑事判決               97年度訴字第412號
公  訴  人  臺灣花蓮地方法院檢察署檢察官
被      告  甲○○
                    （現於臺灣花蓮看守所羈押中）
指定辯護人  陳清華律師
上列被告因違反毒品危害防制條例案件，經檢察官提起公訴（
97年度偵字第1850、2337號），本院判決如下：
    主  文
甲○○犯如附表所示之罪，宣告刑及沒收均如附表所示。應執行
有期徒刑拾捌年。未扣案之門號0000000000號行動電話壹具（不
含SIM卡）及販賣第一級毒品所得新臺幣貳仟元之沒收如附表編
號1、2所示。
    事  實
一、甲○○前於民國82年間因殺人未遂案件，經本院以82年度訴
    緝字第6號判處有期徒刑2年6月確定；又因犯麻醉藥品管理
    條例、藥事法等案件，經臺灣高等法院花蓮分院以82年度上
    訴字第250號判處應執行有期徒刑5年3月確定；經裁定應執
    行有期徒刑7年2月確定；復於91年間因偽造文書案件，經本
    院判處有期徒刑3月確定，經接續執行，於94年2月8日縮刑
    期滿執行完畢。
二、甲○○明知海洛因係毒品危害防制條例規定之第一級毒品，
    不能非法販賣，竟意圖營利，以所使用之0000000000號行動
    電話為聯絡工具，單獨或與乙○○共同基於販賣第一級毒品
    之犯意聯絡，為下列販賣第一級毒品之行為：
  (一)於96年9月8日16時22分許，於丙○○撥打甲○○使用之上開
    行動電話與甲○○聯絡購買海洛因毒品後，在花蓮縣吉安鄉
    王母娘娘廟附近運動場，將1包數量不詳之海洛因毒品以新
    台幣（下同）1000元之價格販賣交付予丙○○（如附表編號
    1）。
  (二)於96年9月9日16時8分許，於丙○○撥打甲○○使用之上開
    行動電話與甲○○聯絡購買海洛因毒品並約定交易地點後，
    由甲○○指示知悉販毒內情之乙○○攜帶已分裝好數量不詳
    之海洛因毒品1包前往約定地點花蓮縣吉安鄉王母娘娘廟附
    近某眼鏡行，以1000元價格販賣交付予丙○○（如附表編號
    2）。
三、案經花蓮縣警察局花蓮分局、吉安分局報請臺灣花蓮地方法
    院檢察署檢察官偵查起訴。
    理  由
一、證據能力部分：
    按被告以外之人於審判外之言詞或書面陳述，除法律有規定
    者外，不得作為證據，刑事訴訟法第159條第1項定有明文。
    又刑事訴訟法第159條之5規定：「被告以外之人於審判外之
    陳述，雖不符前四條之規定，而經當事人於審判程序同意作
    為證據，法院審酌該言詞陳述或書面陳述作成時之情況，認
    為適當者，亦得為證據。當事人、代理人或辯護人於法院調
    查證據時，知有第159條第1項不得為證據之情形，而未於言
    詞辯論終結前聲明異議者，視為有前項之同意。」。查被告
    於本院審理時坦承犯罪，並對證人丙○○於警詢、偵查中之
    證詞及通訊監察錄音內容暨譯文之證據能力不予爭執，且未
    於言詞辯論終結前聲明異議，本院審酌該等證人於偵查中之
    證述係經檢察官諭知具結之義務及偽證之處罰，命其具結後
    就其親身經歷所為證述，並無不法取供而顯不可信之情況；
    而通訊監察錄音暨譯文之作成狀況經核並無不適當之情形，
    且經偵辦員警合法取得；應均具有證據能力。
二、認定犯罪事實之證據及理由：
  (一)被告甲○○於上開時、地各販賣1000元之海洛因予證人丙○○之事實，業據被告於本院審理時坦承不諱，並據證人丙○○於本院證述明確（見本院卷第213-219頁），復有被告以
    所使用0000000000號行動電話與丙○○聯絡之通訊監察錄音
    暨譯文在卷可稽（見警卷第108-109頁）。
  (二)被告雖稱2次交易均由其親自交付海洛因予丙○○云云，惟
    與丙○○於本院證述及96年9月9日16時8分48秒電話中被告
    表示「叫另外那祥仔過去」之通訊監察錄音譯文內容不符，
    被告所稱96年9月9日之交易亦由其交付，與事實不符，不足
    採信。
  (三)綜核前揭被告於本院審理中之自白、證人丙○○證詞、通訊
    監察錄音譯文等情，被告於96年9月8日之交易係被告單獨並
    親自交付海洛因予丙○○，而96年9月9日之交易係丙○○與
    被告電話聯絡後，由乙○○攜帶分裝完成之海洛因至約定地
    點交付丙○○之事實可堪認定。被告於警詢、偵查中否認犯
    罪、嗣於本院稱96年9月9日之交易由其親自交付毒品予丙○○，及證人丙○○於警詢供述不認識被告及於偵查中稱不知
    96年9月9日交付海洛因之人等詞，均無可採。
  (四)按販賣海洛因或安非他命均係違法行為，非可公然為之，亦
    無公定價格，不論是瓶裝或紙包之毒品，均可任意分裝增減
    分量，而每次買賣之價格、數量，亦隨時依雙方之關係深淺
    、資力、需求程度及對行情之認知等因素，機動調整，故販
    賣毒品之利得，除行為人坦承犯行，或毒品交易之價格、數
    量俱臻明確以外，委難查得其情。惟不論販賣之人究係從價
    差或量差中牟取販賣毒品之不法利益，然營利之不法意圖，
    則無不同，且販賣第一級毒品之罪刑甚重，苟無利潤可圖，
    被告無任意將海洛因讓與他人之可能。又被告有施用海洛因
    習性，而海洛因價格昂貴，必有金錢來源以供被告施用海洛
    因費用，再被告與前開購毒者並非至親好友，被告肯甘冒風
    險，將海洛因出售予購毒之人，自係其間有利可圖所致。再
    由卷附被告與丙○○及其他購毒者間通訊監察錄音內容關於
    買賣之交易情形，均足可認定被告確實有從中牟利，被告主
    觀上有營利之意圖，至堪認定。
    (四)本案事證明確，被告上開犯行堪以認定，應依法論科。
三、論罪科刑：
  (一)新舊法比較
    1.按行為後法律有變更者，適用行為時之法律。但行為後之
      法律有利於行為人者，適用最有利於行為人之法律，刑法
      第2條第1項定有明文。查毒品危害防制條例第4條業於98
      年5月20日修正公布，此次修正雖未併予明定施行日期，
      惟觀同法第36條關於公布後6個月施行規定，乃為毒品危
      害防制條例於92年全面修正時所訂，當時因全面修正有諸
      多配套措施待配合，故訂於自公布後6個月施行，即該條
      例第36條之施行日期應係針對當次修正而設，自無以該條
      規定規範其後修正法條施行日期之意旨，是同法第36條之
      規定應不適用於本次修正之情形，本次修正未併特別規定
      施行日期，自應適用中央法規標準法第13條規定，自公布
      之日起算至第3日即自98 年5月22日施行，先予敘明。
    2.查被告行為後，毒品危害防制條例第4條於98年5月20日修
      正公布施行，其第1項原規定之罰金刑，由原定之「得併
      科新臺幣一千萬元以下罰金」，修正為「得併科新臺幣二
      千萬元以下罰金」，經比較新舊法適用結果，新法並非有
      利於被告，應適用行為時法即舊法規定處斷。
  (二)按海洛因係毒品危害防制條例第2條第2項第1款所規定之第
    一級毒品，不能非法販賣。核被告所為，均係犯毒品危害防
    制條例第4條第1項之販賣第一級毒品罪，被告販賣前持有海
    洛因之行為，應為販賣之高度行為所吸收，均不另論罪。被
    告就96年9月9日之犯行，與乙○○間有犯意聯絡及行為分擔
    ，為共同正犯。而依現有證據，被告2次販賣毒品之犯行，
    時間、地點截然可分，顯見係分別起意，應予分論併罰。又
    被告有前述事實欄所載罪刑及刑之執行完畢情形，有臺灣高
    等法院被告前案紀錄表在卷可憑，其於5年以內，再犯本件
    有期徒刑以上之2罪，均為累犯，各應依法就法定本刑為有
    期徒刑、併科罰金部分加重其刑（法定刑為無期徒刑、死刑
    部分，依法不得加重）。又被告有施用毒品前科，應知悉販
    賣毒品所涉犯之罪行重大，竟仍以身試法，為謀取私利而犯
    本案，販賣海洛因予他人，影響國民健康甚鉅，惟本件其販
    賣第一級毒品之次數2次，每次數量僅1000元，獲利不高等
    一切情狀，因認確有值憫恕之處，縱令量處最低刑之無期徒
    刑仍嫌過重，為鼓勵其脫離毒品控制之決心及給予自新機會
    ，而適用刑法第59條規定減輕其刑。爰審酌被告為圖營利，
    而為上開販賣第一級毒品犯行，使他人沉迷於毒癮，無法自
    拔，輕則戕害身心，重則引發更多各種犯罪，實為多種犯罪
    之源頭，對社會國家之侵害頗深，及衡酌被告犯罪之動機、
    手段、目的、販賣次數、犯罪所得及被告犯罪後否認犯行，
    於最後審理時始承認犯行之態度等一切情狀，分別量處如主
    文所示之刑，並定其應執行之刑。
  (三)沒收：
    1.被告販賣第一級毒品所得共計2000元，此部分財物雖未經
      扣案，其中96年9月8日之販賣所得1000元，應依毒品危害
      防制條例第19條第1項之規定沒收之，如全部或一部不能
      沒收時，以其財產抵償之；96年9月9日之販賣所得1000元
      ，應依毒品危害防制條例第19條第1項之規定與乙○○連
      帶沒收之，如全部或一部不能不能沒收時，以其財產與乙○○連帶抵償之。
    2.被告所使用行動電話1具（不含SIM卡1張），係被告供販
      賣第一級毒品所用之物，雖未扣案，惟無證據證明已滅失
      ，應依同條例第19條第1項規定沒收。如全部或一部不能
      沒收時，追徵其價額。另SIM卡1張非被告申請所有，有行
      動電話查詢表在卷可稽，爰不予宣告沒收，併予敘明。
肆、據上論斷，應依刑事訴訟法第299條第1項前段，98年5月20
    日修正公布前毒品危害防制條例第4條第1項、第19條第1項
    ，刑法第11條前段、第28條、第47條第1項、第59條、第51
    條第5款，判決如主文。
本案經檢察官羅美秀到庭執行職務。
中    華    民    國    98    年    8    月    18    日
                  刑事第四庭  審判長  法 官  張宏節
                                      法 官  沈培錚
                                      法 官  蔡寶樺
以上正本證明與原本無異。
如不服本判決應於收受送達後10日內向本院提出上訴書狀，並應
敘述具體理由。其未敘述上訴理由者，應於上訴期間屆滿後20日
內向本院補提理由書 (均須按他造當事人之人數附繕本)「 切勿
逕送上級法院」。
中    華    民    國    98    年    8    月    18    日
                                     書記官
附錄本判決論罪之法律條文：
毒品危害防制條例第4 條第1 項：
製造、運輸、販賣第一級毒品者，處死刑或無期徒刑；處無期徒
刑者，得併科新臺幣1 千萬元以下罰金。
附表：
┌─┬───┬────┬─────┬────┬──────────┐
│編│行為人│時間    │交易內容  │所犯法條│    宣  告  刑      │
│號│      │地點    │          │及罪名  │    及  沒  收      │
├─┼───┼────┼─────┼────┼──────────┤
│1 │甲○○│96年9月8│販賣第一級│毒品危害│甲○○販賣第一級毒品│
│  │      │日在花蓮│毒品海洛因│防制條例│，累犯，處有期徒刑拾│
│  │      │縣吉安鄉│1次1000 元│第4 條第│伍年陸月。未扣案之門│
│  │      │王母娘娘│予丙○○。│1 項之販│號0000000000行動電話│
│  │      │廟附近運│          │賣第一級│壹具（不含SIM卡）及 │
│  │      │動場    │          │毒品罪。│販賣第一級毒品所得新│
│  │      │        │          │        │台幣壹仟元均沒收之，│
│  │      │        │          │        │如全部或一部不能沒收│
│  │      │        │          │        │時，以其財產抵償之。│
├─┼───┼────┼─────┼────┼──────────┤
│2 │甲○○│96年9月9│販賣第一級│毒品危害│甲○○共同販賣第一級│
│  │乙○○│日在花蓮│毒品海洛因│防制條例│毒品，累犯，處有期徒│
│  │      │縣吉安鄉│1 次1000元│第4 條第│刑拾伍年陸月。未扣案│
│  │      │王母娘娘│予丙○○。│1 項之販│之門號0000000000行動│
│  │      │廟附近某│由甲○○指│賣第一級│電話壹具（不含SIM卡 │
│  │      │眼鏡行  │示乙○○交│毒品罪  │）及共同販賣第一級毒│
│  │      │        │付海洛因予│        │品所得新台幣壹仟元均│
│  │      │        │丙○○。  │        │與乙○○連帶沒收之，│
│  │      │        │          │        │如全部或一部不能沒收│
│  │      │        │          │        │時，行動電話部分與黃│
│  │      │        │          │        │文祥連帶追徵其價額，│
│  │      │        │          │        │新台幣壹仟元部分以其│
│  │      │        │          │        │財產與乙○○連帶抵償│
│  │      │        │          │        │之。                │
└─┴───┴────┴─────┴────┴──────────┘


司法院資訊處製作；財團法人民間司法改革基金會備份。
